【裁判字號】    98,上易,2897
【裁判日期】    981210
【裁判案由】    毒品危害防制條例
【裁判全文】
臺灣高等法院刑事判決                98年度上易字第2897號
上  訴  人
即  被  告  甲○○
上列上訴人因違反毒品危害防制條例案件，不服臺灣士林地方法
院98年度審易字第1925號，中華民國98年10月22日第一審判決（
起訴案號：臺灣士林地方法院檢察署98年度毒偵字第919號），
提起上訴，本院判決如下：
    主  文
上訴駁回。
    理  由
一、依刑事訴訟法第350條、第361條、第362條、第367條規定，
    不服地方法院之第一審判決而上訴者，須提出上訴書狀，並
    應敘述具體理由，為上訴必備之程式；其所提出之書狀未敘
    述上訴理由，或僅曾以言詞陳述上訴理由者，均應於上訴期
    間屆滿後20日內補提理由書於第一審法院。第一審法院經形
    式審查，認逾期未補提上訴理由者，應定期間先命補正；逾
    期未補正者，為上訴不合法律上之程式，應以裁定駁回。倘
    已提出上訴理由，但所提非屬具體理由者，則由第二審法院
    以上訴不合法律上之程式，判決駁回。而所謂具體理由，必
    係依據卷內既有訴訟資料或提出新事證，指摘或表明第一審
    判決有何採證認事、用法或量刑等足以影響判決本旨之不當
    或違法，而構成應予撤銷之具體事由，始克當之（例如：依
    憑證據法則具體指出所採證據何以不具證據能力，或依憑卷
    證資料，明確指出所為證據證明力之判斷如何違背經驗、論
    理法則）；倘僅泛言原判決認定事實錯誤、違背法令、量刑
    失之過重或輕縱，而未依上揭意旨指出具體事由，或形式上
    雖已指出具體事由，然該事由縱使屬實，亦不足以認為原判
    決有何不當或違法者（例如：對不具有調查必要性之證據，
    法院未依聲請調查亦未說明理由，或援用證據不當，但除去
    該證據仍應為同一事實之認定），皆難謂係具體理由，俾與
    第二審上訴制度旨在請求第二審法院撤銷、變更第一審不當
    或違法之判決，以實現個案救濟之立法目的相契合，並節制
    濫行上訴（最高法院97年度台上字第892號判決意旨參照）
    。又依刑事訴訟法第367條之文義及立法意旨，僅於「上訴
    書狀未敘述上訴理由」之情形，為保障上訴人之權益，始有
    補正之問題。至有無敘述理由，第一審法院僅作形式上之審
    查，如上訴書狀形式上已敘述不服原判決之意旨者，即與未
    敘述上訴理由之情形有別，無庸再命補正；至於其理由是否
    具體，則屬第二審法院審查之範圍，亦不在命補正之列。亦
    即上訴書狀已記載理由，並有具體之敘述時，其上訴既屬合
    法，第二審法院固應就其理由之是否可取，為實體之審理及
    判斷；如認其上訴書狀雖記載理由，但並未具體敘述時，則
    無須再命補正，可逕認其上訴不合法，以判決駁回之（最高
    法院97年度台上字第3889號判決意旨參照）。
二、本件上訴人即被告不服原審判決，提起上訴，其於98年11月
    16日提出上訴理由狀稱：其自94年5月出獄即洗心革面自行
    戒除毒癮，再犯此罪乃因工作不順、經濟壓力重，又與家人
    不睦，一時情緒失控重染毒品，其亦深感悔恨，警詢即坦承
    ，雖不符自首規定，但見被告懊悔之心；其為毒品管制人口
    ，經警驗尿數次皆呈陰性反應，示其有戒除毒癮決心，惟沾
    染毒品難戒乃社會通例，其也不外，但其勇於接受各種戒毒
    方法，也已漸戒除；其無確切上訴理由，但信法律不外人情
    ，且吸毒者病、犯人兼具，應受比例原則規範，且犯後坦承
    ，綜其行為之嚴重性、表現之危險性、未來之期待性等觀，
    並求法益間均衡，原審判決實嫌過重，請求重新適度量刑，
    以召公平，經此教訓必洗心革面，痛改前非云云。
三、經查：原判決依被告於原審審理時坦承施用第二級毒品甲基
    安非他命不諱，核與起訴書所載證據相符，足徵被告自白與
    事實相符，認定被告確有施用第二級毒品之犯行，並審酌被
    告為累犯，及其曾有多次施用毒品為法院量處徒刑之前科，
    且經觀察、勒戒及強制戒治，仍無法戒除，復又觸犯本件犯
    行，顯示其無戒絕之決心，然被告係傷害自身健康，本件施
    用第二級毒品僅1次，且犯後坦承犯行，態度尚屬良好等一
    切情狀，量處有期徒刑9月之情，已詳敘其所憑證據、認定
    理由及量刑依據。從形式上觀察，原判決並無認定事實錯誤
    、量刑瑕疵或違背法令之情形。被告上訴理由指稱其認沾染
    毒品難戒乃社會通例，其因一時情緒失控重染毒品深感悔恨
    ，原審判決量刑過重，請求重新適度量刑，以召公平等語，
    惟按刑之量定係實體法上賦予法院職權裁量之事項，倘無逾
    越法律規定之範圍，或濫用裁量權限之情形，即不得任意指
    摘為違法（最高法院96年度台上字第3855號判決意旨參照）
    ，原判決已詳細記載其審酌科刑之一切情狀之理由，核無量
    刑刑度之違法或不當情形，被告上開上訴理由，尚不足以影
    響判決量刑刑度之本旨，亦不足以認為原審判決有何不當或
    違法，核非上開法條規定之上訴應敘述之具體理由。被告復
    顯未依據卷內既有訴訟資料或提出新事證，指摘或表明第一
    審判決有何採證認事、用法或量刑等足以影響判決本旨之不
    當或違法，並不足以影響原審判決結果，而構成應予撤銷之
    具體事由，即與未敘述具體理由無異。揆諸上開說明，本件
    上訴未敘述具體理由，本院亦無需再命補正，其上訴不合法
    ，應予駁回，並不經言詞辯論為之。
據上論斷，應依刑事訴訟法第367條前段、第372條，判決如主文
。
中    華    民    國    98    年    12    月    10    日
            刑事第十五庭  審判長法  官  吳昭瑩
                                法  官  吳炳桂
                                法  官  賴邦元
以上正本證明與原本無異。
不得上訴。
                                書記官  鄭信昱
中    華    民    國    98    年    12    月    11    日


司法院資訊處製作；財團法人民間司法改革基金會備份。
